臺灣高等法院刑事判決　　　　　　　　96年度上訴字第3520號
　　上　訴　人　臺灣士林地方法院檢察署檢察官
　　上　訴　人
　　即　被　告　丙○○
　　選任辯護人　陳家慶　律師
　　　　　　　　陳炎琪　律師
　　上　訴　人
　　即　被　告　乙○○
　　選任辯護人　詹振寧　律師
上列上訴人被告因違犯毒品危害防制條例案件，不服臺灣士林地
方法院96年度訴字第373號，中華民國96年7月24日第一審判決（
起訴案號：臺灣士林地方法院檢察署96年度偵字第356號），提
起上訴，判決如下：
    主 　　 文
原判決關於販賣第二級毒品部分撤銷。
丙○○、乙○○共同販賣第二級毒品，各處有期徒刑柒年；又共
同販賣第二級毒品，各處有期徒刑柒年；又共同販賣第二級毒品
，各處有期徒刑柒年。分別應執行有期徒刑拾年。
扣案甲基安非他命拾包（驗餘淨重共柒點捌肆柒陸公克）沒收銷
燬；盛裝上述甲基安非他命的包裝袋拾個、分裝空袋貳佰陸拾貳
個、分裝匙壹支、電子磅秤參台、筆記本壹本均沒收；犯罪所得
新臺幣壹仟柒佰元連帶沒收，如全部或一部不能沒收，以乙○○
及丙○○的財產連帶抵償。
其他上訴駁回。
    事　　  實
壹、乙○○與丙○○為同居男女朋友。明知甲基安非他命屬於毒
    品危害防制條例管制的第二級毒品，依法不得販賣，竟仍基
    於販賣第二級毒品甲基安非他命而營利的犯意聯絡，於不詳
    時地，向姓名年籍不詳綽號「小黑」的成年男子販入甲基安
    非他命，而後共同於臺北縣汐止市○○路57巷2號樓下、臺
    北縣汐止市○○路○段349巷5號1樓甲○○居住處，將所購得
    的甲基安非他命出售予甲○○。第一次於民國95年12月18
    日，將0.13公克甲基安非他命，以新臺幣（下同）500元的
    價格販賣給甲○○（施用毒品犯嫌另由檢察官偵查中）；第
    二次於同年月23日，將0.07公克甲基安非他命，以200元的
    價格販賣給甲○○；第三次於同年月25日，將0.13公克甲基
    安非他命，以1000元的價格賣給甲○○。
貳、經警於同年月27日下午3時許，持法官簽發的搜索票，在臺
    北縣汐止市○○路57巷2號12樓乙○○及丙○○租屋處，搜
    索查獲上情，並扣得丙○○所有甲基安非他命10包（驗餘淨
    重共7.8476公克）、盛裝上述甲基安非他命的包裝袋10個、
    分裝空袋262個、分裝匙1支、電子磅秤3台及乙○○所有筆
    記本1本。
    理  　　由
壹、有罪撤銷改判部分
一、關於證據能力
　　證人甲○○於偵查中的證述，不但依法具結，且經檢察官於
  　偵訊中提示證人甲○○的筆錄內容（偵356卷205頁），讓被
    告2人有辯解的機會，並無顯不可信的情況，依刑事訴訟法
 　 第159-1第2項規定，具有證據能力。
    被告乙○○的辯護人於本院審理程序為被告辯護指稱證人甲○○的警詢筆錄屬於審判外的陳述，不具證據能力。經查證
    人甲○○的警詢筆錄並無刑事訴訟法第159-3、159-5的傳聞
    法則適用，因此，排除證人的警詢筆錄而採偵查筆錄為憑。
二、被告2人矢口否認上述犯行，被告乙○○辯稱：與甲○○不
    熟，知道這個人，但沒有販賣安非他命給甲○○，扣案的筆
    記本是記載乙○○向朋友借錢的紀錄，以及還沒有借到錢，
    想借錢、如何付利息的紀錄；幾克是指安非他命的重量，幾
    千是自己大概抓幾克大約多少錢，這樣寫是要騙朋友，因朋
    友怕乙○○借錢付不出利息，所以乙○○才寫這個給朋友看
    ，讓他知道乙○○有吸毒，如果乙○○向他人買毒品，讓朋
    友看幾公克，朋友就知道乙○○花多少錢；如果乙○○一次
    購買份量較多的毒品，價錢會較便宜，乙○○就有錢給付向
    朋友借款的利息；乙○○的朋友叫小東，住林口，地址不知
    道等語。被告丙○○辯稱：認識甲○○，但不是很熟，甲○○的外號叫「鱷魚」；甲○○稱呼丙○○「TIGER」；並沒
    有賣他安非他命給甲○○；查扣的物品除筆記本外，均為丙○○所有，並未看過扣案的筆記本等語。
三、經查：
（一）本案是先於95年12月27日下午3時許，在臺北縣汐止市○○路57巷2號12樓，被告2人租屋處搜索查獲之後，再於同
      日晚上9時許，持法官簽發的搜索票前往臺北縣汐止市○○路○段394巷5號1樓，查獲甲○○持有毒品，分別有移送
      書及搜索扣押筆錄可憑（偵2341卷28-43頁、偵356卷第1
      頁、27-30頁）。
      足認證人甲○○並非因遭查獲，冀求減刑而供出毒品來源
      即被告乙○○及丙○○。
（二）證人的陳述有部分前後不符，或間有歧異時，究竟何者可
      採，法院得本於自由心證予以斟酌，並非一有不符或矛盾
      ，即認陳述全部均不可採信；尤其關於行為手段及結果等
      細節方面，證人的證言，有時也有渲染的可能；但基本事
      實的陳述，若與真實性無礙，仍得採信，最高法院74年台
      上1599號判決參照。
      參酌證人甲○○偵查中的證言，印證被告乙○○於扣案筆
      記本的記載，得以證實本案犯罪事實的真實性：
　　　證人甲○○於偵查中結證：95年12月18日，曾向乙○○購
      買0.13公克、價金500元的安非他命；另於同年月23日，
      向丙○○購買0.07公克、價金200元的安非他命；再於同
      年月25日，向乙○○或丙○○其中1人購買0.13公克安非
      他命，價金1000元等語（偵2341卷50頁）。
      交易地點則在臺北縣汐止市○○路57巷2號，被告2人賃租
      處樓下，或臺北縣汐止市○○路○段349巷5號1樓甲○○居
      住處（同上偵卷46頁）。
      證人甲○○前述購買毒品的證言，核與被告乙○○多次坦
      承是乙○○親筆書寫的扣案筆記本上有關綽號「ㄜ、魚」
      即甲○○的記載內容相符，並有筆記本扣案可憑。
      被告乙○○對於證人甲○○曾經前往臺北縣汐止市○○路
      57巷2號，被告2人賃租處樓下的事實並不否認（本院96年
      10月5日準備程序筆錄2頁）。
      而證人甲○○為警查獲時所採集的尿液經送檢驗，結果確
      呈甲基安非他命陽性反應，有台灣檢驗科技股份有限公司
      96年1月10日出具的濫用藥物尿液檢驗報告可憑（原審卷
      39頁）；加以被告2人獲案後查扣的晶體10包（驗餘淨重
      共7.8476公克）經送請憲兵司令部刑事鑑識中心鑑定，確
      實檢出甲基安非他命成分，該中心96年3月3日安鑑字第
      0960000299號鑑定書可憑（偵356卷201頁）。
      足認證人甲○○供稱，向被告2人購買安非他命施用的陳
      述，可以採信。
（三）被告2人多次坦承獲案前，已同居3年，於前述搜索址，臺
      北縣汐止市○○路57巷2號12樓；而扣案由被告乙○○記
      載的筆記本內容，除記載95年12月間，房租、水電費、瓦
      斯費、管理費、油費、家用費、卡費、貸款費、乙○○與
      丙○○2人平均分擔費用，並載有被告2人施用毒品的分量
      、販賣毒品扣除費用成本的利得等記載。扣案筆記本確實
      得以佐證被告2人意圖營利而販賣毒品的事實。
      被告2人經警查獲時，並扣得被告丙○○所有甲基安非他
      命10包（驗餘淨重共7.8476公克）、分袋空袋262個、分
      裝匙1支、電子磅秤3台，被告丙○○對此等事實並不否認
      ，並有前述扣案物及現場照片（偵356卷48-62頁）可憑。
      被告2人販賣第二級毒品甲基安非他命的犯行，可以認定
      。證人甲○○於偵查中的證述，已經證明具有可信的特別
      情況，且為證明犯罪事實的存否所必要，又無顯不可信的
      情況，自得為證據，可以採信。
（四）被告乙○○對於前述寫給借款對象看，有關筆記本記載的
      內容及含意的辯解，顯然不合情理，不能採信，無須再論
      述。
（五）證人甲○○證稱是使用0000000000號行動電話與丙○○使
      用的0000000000號行動電話及乙○○使用的0000000000號
      行動電話聯絡購買毒品一情，已經檢察官勘驗，證人甲○○使用的0000000000號行動電話中確實留有被告丙○○使
      用的0000000000號行動電話及乙○○使用的0000000000號
      行動電話的紀錄（偵356卷116頁）。
      原審曾依被告的聲請調閱0000000000號行動電話於95年12
      月間的通聯紀錄，雖無與前述被告2人使用的電話號碼聯
      絡的紀錄（原審卷129-131頁）；但因通話對象被告丙○○使用的0000000000號行動電話的通聯紀錄已逾保存期限
　　　，有和信電訊函文可憑（原審卷176頁）；通聯紀錄既不
  　　完整以致無從對照，因而無法審酌，自不足以推翻前述經
　　　認定的事證；被告其餘辯解無礙於本案犯罪事實的認定，
　　  無須一一論述。
三、綜上，被告2人的辯解，均不可採信；而依被告2人的供述，
    被告販賣的甲基安非他命來源均購自綽號「小黑」男子，足
    認被告2人基於販賣第二級毒品甲基安非他命以營利的犯意
    聯絡，向綽號「小黑」的成年男子販入甲基安非他命之後，
    再分次販賣給甲○○的犯行，可以認定。
四、撤銷改判的理由
（一）撤銷原判決的理由
１、94年2月2日修正公布而於95年7月1日施行的刑法，基於刑罰
    公平原則的考量，杜絕僥倖的犯罪心理，並避免易致鼓勵犯
    罪的誤解，已刪除第56條連續犯的規定。
    行為人反覆實行犯罪行為如在刑法修正施行後，因法律的修
    正已生阻斷連續犯的法律效果，基於一罪一罰的刑罰公平性
    ，自應併合處罰。
    原判決就被告2人於95年年12月18日、同年月23日及同年月
    25日，先後多次販賣甲基安非他命給甲○○的行為，以「顯
    係基於同一犯意，侵害同一法益，應構成販賣第二級毒品之
    單純一罪」的論述（見原判決第6頁倒數第15行），與刪除
    連續犯的修法意旨不合，且就被告2人多次販賣的犯行，逕
    論以一罪，反較連續犯刪除前的法律適用寬鬆，也與刑罰評
    價的公平性有違。
    所謂集合犯，則指數犯罪構成要件中，本即預定有數個同種
    類的行為將反覆實行，雖其特質為行為含有反覆實行複數行
    為而評價為包括一罪，但並非所有反覆實行的行為，皆一律
    認為包括一罪，仍須從行為人的主觀犯意，自始基於概括性
    ，行為的時、空上具有密切關係，且依社會通念，認為屬包
    括一罪為合理適當時，才足以構成；否則仍應依實質競合併
    合處罰。
    被告2人既均矢口否認犯行，自無從認定行為人主觀上自始
    預定有數個同種類的販毒行為將反覆實行；並且被告多次販
    賣甲基安非他命，致毒品氾濫，嚴重危害國人身心健康的犯
    罪結果，依社會通念，難認評價為包括一罪為合理適當。最
    高法院96年台上字第1850號、96年台上字第3531號、96年台
    上字第4969號、96年台上字第5568號、96年台上字第5945
    號判決參照。
２、原判決就販毒所得財物沒收部分，漏未諭知連帶沒收。
（二）自為判決的論罪科刑理由
１、被告乙○○、丙○○所為，均違犯毒品危害防制條例第4條
    第2項販賣第二級毒品罪。
２、被告等就所為犯行，具有犯意聯絡及行為分擔，均為共同正
    犯。
３、被告等持有毒品的行為為販賣毒品的當然手段，不另論罪。
４、被告2人先後3次販賣甲基安非他命的犯行，應分論併罰。
５、審酌被告2人意圖營利的犯罪動機、手段、明知毒品戕害他
    人身心健康，為謀私利，竟仍予販賣、販賣的數量、影響社
    會治安的程度，及犯後態度等一切情狀，認宜分別量處如主
    文所示刑罰，並均定被告等應執行刑。
６、扣案甲基安非他命（驗餘淨重共7.8476公克），屬違禁物，
    應依毒品危害防制條例第18條第1項前段規定，沒收銷燬。
    扣案共同被告丙○○所有，盛裝甲基安非他命的包裝袋10個
    、分袋空袋262個、分裝匙1支、電子磅秤3台；共同被告乙○○所有筆記本1本及被告2人共同販賣甲基安非他命予甲○○的犯罪所得1700元，應依同條例第19條第1項規定併均宣
    告沒收；其中犯罪所得1700元除應連帶沒收之外，如全部或
    一部不能沒收，應以被告2人的財產連帶抵償。
    其他扣案物因與上述論罪犯行無涉，不另諭知沒收。
五、公訴意旨另以：
　　被告2人尚涉犯95年12月26日下午5時許，販賣500元甲基安
    非他命予甲○○的犯行。
    經查，證人甲○○於偵查中雖結證：曾於95年12月26日下午
    ，向被告2人購買安非他命500元，不知道幾克，但他們的帳
    本上有記載等語（偵356卷112頁）；但扣案被告乙○○記載
    的筆記本並無與上述證述相符的記載。是否確有此部分的事
    實，難以認定。
　　因公訴人認此與前述論罪科刑部分具有單純一罪關係，故不
　  另為無罪諭知。
貳、無罪駁回上訴部分
　　公訴意旨又以：被告乙○○與丙○○另基於販賣第一級毒品
 　 海洛因的犯意聯絡，於不詳時地販入海洛因後，即共同在臺
    北縣汐止市○○路57巷2號12樓賃居住處及臺北縣汐止市○○路○段349巷5號1樓甲○○居住處，於95年12月16日，將
    0.5公克時價2000元的海洛因賣給綽號「鱷魚」的甲○○，
    又於同年月26 日下午5時許，將數量不詳時價500元的海洛
    因賣給甲○○。因認被告2人另涉犯毒品危害防制條例第4條
    第1項販賣第一級毒品罪嫌等語。
（一）公訴人認被告2人涉犯此部分犯行，主要是以證人甲○○
      於警詢（不採為證據已如前述）及偵訊中的證述及前述被
      告乙○○書寫的筆記本為據。
      被告乙○○、丙○○均堅決否認上述犯行，辯稱：並未販
      賣海洛因給甲○○等語。
（二）經查，證人甲○○於95年12月28日於偵查中固結證：95年
      12月16日，曾向乙○○或丙○○其中1人購買0.5公克、價
      金2000元的海洛因；又於同年月26日下午，向乙○○、丙○○購買價金500元的海洛因等語（偵2341卷46、50頁）
      。經核與扣案被告乙○○的筆記本有關綽號「ㄜ、魚」即
      甲○○的記載內容並不相符。
      扣案筆記本95年12月16日是記載有關「男生」即被告乙○○所稱甲基安非他命販賣的事實，並非關於販賣「女生」
      即海洛因的記載（同上卷25頁）。
      至於95年12月26日下午，被告2人販賣海洛因500元給甲○○一情（偵356卷112頁），扣案筆記本也無此部分的記載
      。證人甲○○關於向被告2人購買海洛因的證述，與證人
      甲○○指出的證據──筆記本的記載不相符。證人的證述
      既有瑕疵，此部分起訴事實因無證據足以佐證，自難遽予
      採信。
（三）綜上，關於被告2人涉嫌販賣海洛因的起訴犯罪事實，因
      證據尚不足使本院無合理懷疑而認定被告等確實觸犯販賣
      海洛因的犯行；此外，又查無其他積極證據足以證明被告
      等涉有販賣第一級毒品海洛因的行為，此部分犯罪不能證
      明，自應為無罪諭知。檢察官仍以被告乙○○承認筆記本
      上「女生」為海洛因的代號，即認被告涉嫌販賣第一級毒
      品罪，而提起上訴，無理由，應予駁回。
參、適用法律
一、刑事訴訟法第369條第1項前段、第364條、第299條第1項前
    段、第368條。
二、毒品危害防制條例第4條第2項、第18條第1項前段、第19 條
    第1項。
三、刑法第11條前段、第28條、第51條第5款。
本案經檢察官許仲瑩到庭執行職務。
中　　華　　民　　國　　96　　年　　11　　月　　30　　日
　　　　　　　　　刑事第六庭  審判長法　官  林堭儀
　　　　　　　　　　　　　　　　　  法　官  陳玉雲
　　　　　　　　　　　　　　　　　  法　官  郭豫珍
以上正本證明與原本無異。
如不服本判決，應於收受送達後十日內向本院提出上訴書狀，其
未敘述上訴之理由者並得於提起上訴後十日內向本院補提理由書
（均須按他造當事人之人數附繕本）。
                                    書記官  胡勤義
中　　華　　民　　國　　96　　年　　11　　月　　30　　日
附錄：本案論罪科刑法條全文
毒品危害防制條例第4條
製造、運輸、販賣第一級毒品者，處死刑或無期徒刑；處無期徒
刑者，得併科新臺幣 1 千萬元以下罰金。
製造、運輸、販賣第二級毒品者，處無期徒刑或 7 年以上有期徒
刑，得併科新臺幣 7 百萬元以下罰金。
製造、運輸、販賣第三級毒品者，處 5 年以上有期徒刑，得併科
新臺幣 5 百萬元以下罰金。
製造、運輸、販賣第四級毒品者，處 3 年以上 10 年以下有期徒
刑，得併科新臺幣 3 百萬元以下罰金。
製造、運輸、販賣專供製造或施用毒品之器具者，處 1 年以上 7
年以下有期徒刑，得併科新臺幣 1 百萬元以下罰金。
前五項之未遂犯罰之。
